【裁判字號】    97,審簡抗,1
【裁判日期】    970409
【裁判案由】    返還不當得利
【裁判全文】
臺灣高雄地方法院民事裁定             97年度審簡抗字第1號
抗  告  人  甲○○
相  對  人  乙○○
上列當事人間返還不當得利事件，抗告人對於民國本院97年度雄
簡調字第108 號裁定提起抗告，本院裁定如下：
    主  文
抗告駁回。
抗告程序費用新臺幣壹仟元由抗告人負擔。
    理  由
一、抗告意旨略以：相對人之戶籍地雖在雲林，但平時均住在高
    雄，其向抗告人承攬施作之本件工程施工地點雖在嘉義，然
    相對人當時亦在高雄，且相對人之下包至高雄向相對人追討
    工程款不成時，即由抗告人代為支付，故本件訴訟之原因事
    實發生地在高雄，債務履行地亦在高雄，抗告人自可向本院
    提起本件返還不當得利訴訟，爰求為廢棄原裁定。
二、按訴訟之全部或一部，法院認為無管轄權者，依原告聲請或
    依職權以裁定移送其管轄法院；又訴訟，由被告住所地之法
    院管轄，被告住所地之法院不能行使職權者，由其居所地之
    法院管轄，訴之原因事實發生於被告居所地者，亦得由其居
    所地之法院管轄，民事訴訟法第28條第1 項、第1 條第1 項
    分別定有明文。再管轄權之有無，雖為受訴法院應依職權調
    查之事項，惟當事人對此訴訟成立要件之舉證責任仍不因而
    免除。
三、經查：相對人之住所地係在雲林縣湖口鄉○○村○○街75號
    一節，有戶籍謄本附卷可稽，抗告人雖主張相對人平時均住
    在高雄云云，惟未提出任何證據資料佐證，自難認相對人之
    住所地係在高雄。又抗告人主張相對人於完工後要求提高承
    攬價款新台幣（下同）10萬元，抗告人已如數給付，且相對
    人之下包至高雄向相對人追討工程款未獲給付而轉向抗告人
    追討，抗告人乃代相對人支付工程款共293,900 元，足認本
    件訴訟之債務履行地及原因事實發生地均在高雄云云，惟抗
    告人之住所地位在嘉義市，相對人所承攬施作之工程地點亦
    在嘉義市等情，業據抗告人於起訴狀及抗告狀內記載明確；
    再依抗告人所提出之估價單、對帳單、收據上所載公司地址
    、電話所示，向抗告人追討相對人欠款之廠商之營業地址均
    位在嘉義縣市，其上並無何在高雄向抗告人收取款項之記載
    ，故依抗告人所提出之證據資料，尚無從據以推論本件訴訟
    之原因事實發生地及兩造有約定債務履行地在高雄。是以，
    依上開規定，本件自應由相對人住所地之台灣雲林地方法院
    管轄。原審因而依職權將本件移送台灣雲林地方法院，經核
    尚無不合。抗告意旨指摘原裁定不當，求予廢棄，並無理由
    ，應予駁回。
四、據上論結，本件抗告為無理由，依民事訴訟法第436 條之1
    第3 項、第495 條之1第1項、第449 條第1 項、第95條、第
    78條，裁定如主
中    華    民    國    97    年    4     月    9     日
                     民事第二庭審判長法  官  林紀元
                                     法  官  柯彩燕
                                     法  官  黃悅璇
以上正本證明與原本無異。
本裁定不得再抗告。
中    華    民    國    97    年    4     月    9     日
                                     書記官  林昭吟


司法院資訊處製作；財團法人民間司法改革基金會備份。
